臺灣桃園地方法院刑事判決
111年度易字第378號
公  訴  人  臺灣桃園地方檢察署檢察官
被      告  蔡如宜


選任辯護人  嚴天琮律師
上列被告因恐嚇案件，經檢察官提起公訴（110年度偵字第42043
號），本院判決如下：
    主  文
本件管轄錯誤，移送於臺灣嘉義地方法院。
    理  由
一、公訴意旨略以：被告蔡如宜為張用亶之配偶，因認張用亶與
    告訴人黃馨嬋有侵害配偶權情事，竟基於恐嚇危害安全之犯
    意，於⒈民國108年6月16日以通訊軟體MESSENGER私訊告訴人
    稱「你一直在現場我覺得讀一下對事情比較有幫助不然貼成
    公開訊息呢？」；⒉於108年6月19日以MESSENGER私訊告訴人
    稱「. . . 我的政治勢力可以自由進出縣長、處長室都沒問
    題. . . 我今年本來已經協調好可以調『嘉大附小』你懂我意
    思吧，換我來為人師表好好教育下一代」；⒊於109年1月15
    日以簡訊向告訴人稱「. . . 那天跟校長詳談後，我知道他
    非常害怕，我有跟他表明我的政治勢力. . . 」、「我現在
    明確告訴你三點1.要讓你們兩人都沒有工作2.要你感受被先
    生強逼著離婚3.讓你的小孩每天活在恐懼的陰影以上是我的
    接下來目標」、「如果有一天我教妳小孩如果有一天你必須
    來跟我開班親會我想一定很精彩」；⒋於109年2月19日以簡
    訊向告訴人告知將傳送下列訊息「嚴先生您好：. . . 我會
    告到他們倆都沒工作（我舅舅是大法官這部分我很有成功的
    把握）. . . 」給告訴人配偶；⒌於109年4月17日以簡訊向
    告訴人稱「. . . 你不在乎我教到妳的孩子嗎？你說你要調
    遠？不遇到我？嘉義市多大大到遇不到你舉例哪一間來讓我
    聽聽每一間都有我認識的人. . . 我看到妳們全家下車我甚
    至很想問妳不考慮搬家？」等語，使告訴人心生畏懼，致生
    危害於告訴人及其家人安全。因認被告犯刑法第305條恐嚇
    危害安全罪嫌等語。
二、按案件由犯罪地或被告之住所、居所或所在地之法院管轄，
    刑事訴訟法第5條第1項定有明文，此即所謂「土地管轄」之
    規定，屬於上開法律規定之各地方法院均有刑事管轄權限，
    惟為避免管轄法院因被告之住所、居所及所在地變更而一再
    變更，土地管轄必須恆定，即以案件繫屬於法院之日為準，
    而對於管轄權之有無，係屬於法院應依職權調查之事項（參
    照司法院24年院字第1247號解釋、同院37年院解字第3825號
    解釋、最高法院48年台上字第837號判例、同院81年度台上
    字第876號判決）。次按無管轄權之案件，應諭知管轄錯誤
    之判決，同時諭知移送於管轄法院，此項判決並得不經言詞
    辯論逕行為之，刑事訴訟法第304條、第307條亦分別定有明
    文。 
三、經查：
(一)本案係於111年1月28日繫屬於本院，此有臺灣桃園地方檢察
    署111年1月27日桃檢維建110偵42043字第1119011798號函及
    本院收文日期戳章等附卷可查（審易卷第1頁）。又被告原
    設籍於桃園市○○區○○路000巷0弄0號、居所位於嘉義市○區○○
    街00號之13五樓之4（見他卷215頁偵訊筆錄），然於本案繫
    屬於本院前，被告已將住所遷至上揭嘉義址，此有個人戶籍
    資料（完整姓名）查詢結果1紙附卷可稽（他卷143頁、審易
    卷第13頁）；案發時被告、被告之丈夫與告訴人同為嘉義地
    區之教師，至本院審理時被告、告訴人亦居住在嘉義地區，
    且本院在判決前給予檢察官、被告、告訴人就管轄一事陳述
    意見之機會時，告訴人還以「在嘉義地區任教，北上作證會
    影響學校行政事務」為由就本院原定111年7月29日之庭期具
    狀請假（易字卷第31頁），可見辯護人所主張：被告與告訴
    人均在嘉義地區任教職，本件事實自始至終均位於嘉義等語
    （易字卷第29頁）應屬可採；而告訴人雖主張：住所地為主
    觀上有久住一定地域之意思，不以有戶籍登記為必要，由戶
    籍謄本可知，被告自幼即將戶籍設於桃園市，縱使結婚生子
    亦未異動，被告之子亦與被告同戶，可見被告將桃園戶籍視
    為永久住所之意，不受結婚生子等人生大事影響云云（易字
    卷第35、37頁），然其既主張不能單以戶籍登記為斷，又持
    戶籍謄本內容推論因被告自幼設籍、結婚生子亦不遷戶籍地
    而認其有久住之意思，顯屬矛盾，而不論形式上（登記之戶
    籍已不在桃園）或實質上（被告生活之地、任職地點均在嘉
    義），起訴時被告之「住所」確實均在嘉義而不在桃園地區
    一事至為明確。
(二)綜上，本案繫屬於本院時，被告之住、居所地或所在地均不
    在本院管轄區域之範圍，且被告之犯罪地（亦即本件事實發
    生之地點，非謂本院認為被告當然構成犯罪之意）亦不在本
    院管轄區域內。此外，復查無其他證據足證本院就本案具有
    管轄權，揆諸前揭說明，檢察官向無管轄權之本院提起公訴
　　，於法尚有未合，爰不經言詞辯論，逕為諭知管轄錯誤之判
    決，並衡酌被告住所及案發地均在嘉義轄區，爰同時諭知移
    送於有管轄權之臺灣嘉義地方法院，以資適法。另本件既已
    判決如主文所示，告訴人又具狀請假，則原訂之111年7月29
    日審理期庭期取消，併此指明。
據上論斷，應依刑事訴訟法第304條、第307條，判決如主文。　
本案經檢察官詹佳佩提起公訴。
中　　華　　民　　國　　111 　年　　7 　　月　　25　　日
                  刑事第十庭法　官　洪瑋嬬 
以上正本證明與原本無異。
如不服本判決應於收受判決後20日內向本院提出上訴書狀，並應
敘述具體理由。其未敘述上訴理由者，應於上訴期間屆滿後20日
內向本院補提理由書(均須按他造當事人之人數附繕本)「切勿逕
送上級法院」。 
　　　　　　　　　　　　　　書記官　劉慈萱　　　　　　　
中　　華　　民　　國　　111 　年　　7 　　月　　27　　日